臺灣臺南地方法院柳營簡易庭民事判決
110年度營簡字第326號
原      告  蘇玉秋  
被      告  許益維  
訴訟代理人  王治鑑  
被      告  林峻輝  

訴訟代理人  王亨太  
上列被告因過失傷害案件，原告提起刑事附帶民事訴訟請求損害
賠償，經本院刑事庭裁定（110年度交附民字第9號）移送前來，
本院於民國110年10月20日言詞辯論終結，判決如下：
    主  文
被告應連帶給付原告新臺幣陸萬玖仟貳佰玖拾捌元，及自民國一
百一十年一月十五日起至清償日止，按週年利率百分之五計算之
利息。
原告其餘之訴駁回。
訴訟費用由被告連帶負擔二十五分之三，其餘由原告負擔。
本判決原告勝訴部分得假執行。但被告如以新臺幣陸萬玖仟貳佰
玖拾捌元為原告預供擔保，得免為假執行。
原告其餘假執行之聲請駁回。
    事實及理由
一、按訴狀送達後，原告不得將原訴變更或追加他訴，但擴張或
    減縮應受判決事項之聲明者，不在此限，民事訴訟法第255
    條第1項第3款定有明文。本件原告起訴時第1項聲明原為：
    被告應連帶給付原告新臺幣（下同）1,793,418元，及自刑
    事附帶民事起訴狀（本院按：原告誤載為起訴狀）繕本送達
    之翌日起至清償日止，按週年利率百分之5計算之利息。嗣
    訴狀送達後，歷經數次訴之變更追加，末於民國110年10月2
    0日本院審理時當庭變更為其請求之金額為582,685元，利息
    則自刑事附帶民事起訴狀繕本送達最後被告之翌日起算（見
    本院卷第111頁），核其請求金額及利息起算日之變更，均
    屬減縮應受判決事項之聲明，揆之前開法律規定，亦無不合
    ，應予准許。
二、原告主張：
  ㈠被告林峻輝於109年1月17日上午8時許，駕駛車牌號碼0000-0
    0號自用小客車自臺南市○○區○○路00○0號騎樓由北往南方向
    起駛，擬左轉仁愛路往東行駛，本應注意起駛前應顯示方向
    燈，注意前後左右有無障礙或車輛行人，並應讓行進中之車
    輛行人優先通行，而依當時情形，並無不能注意之情事，竟
    疏未注意上情，貿然起駛駛入仁愛路東向西車道（下稱系爭
    路段），另被告許益維亦未注意於顯有妨礙其他人、車通行
    處所，不得停車，將其所有車牌號碼000-0000號自用小客車
    停放於系爭路段東向西車道及路肩，佔用部分車道及遮擋部
    分視線，適有原告騎乘其所有車牌號碼000-000號普通重型
    機車（下稱系爭機車）沿仁愛路由東往西方向駛至該處，見
    狀閃避不及，與被告林峻輝駕駛之車輛發生碰撞，原告人車
    倒地，因而受有頭部外傷、臉部、胸壁、背部及雙下肢多處
    擦挫傷、右側視網膜亦有破裂且玻璃體混濁、滲血等傷害，
    系爭機車亦因而受損（下稱系爭事故）。被告對系爭事故之
    發生顯有過失，其等之過失行為致原告之身體、健康權及對
    系爭機車之所有權受有損害，兩者間有因果關係，自應連帶
    負損害賠償責任。為此，依民法第184條、第191條之2、第1
    93條第1項、第195條第1項前段等規定及共同侵權行為法律
    關係，提起本件訴訟等語。請求被告賠償項目及金額如下：
　⒈已支出醫療費用6,330元、將來醫療費用及交通費用30,000元
    ：
　　原告因系爭事故受傷，先後前往台灣基督長老教會新樓醫療
    財團法人麻豆新樓醫院（下稱麻豆新樓醫院）、奇美醫療財
    團法人奇美醫院（下稱奇美醫院）就診，支出醫療費用合計
    6,330元。又原告於109年1月21日接受右眼周邊網膜雷射手
    術，至今仍有右眼玻璃體混濁之症狀，需持續回診追蹤治療
    ，視復原情況甚有開刀之必要，預估須再支出將來掛號費、
    相關醫材費、開刀等醫療費用及往返回診之交通費用共計30
    ,000元。
　⒉醫療用品費用1,768元、交通費用8,070元：
　　原告因系爭事故受傷，購買輔具、器材及相關醫療用品費用
    ，合計支出1,768元。另原告傷後因搭乘計程車自住家往返
    麻豆新樓醫院、奇美醫院、曾順輝眼科看診，支出交通費用
    合計8,070元。
　⒊薪資損失18,667元：
　　原告原為活動攤商負責人，每月薪資為40,000元，依奇美醫
    院109年3月2日診斷證明書醫師囑言欄之記載宜休養2週，因
    傷14日無法工作，共受有18,667元之薪資損失【計算式：40
    ,000元÷30日×14日≒18,667元（元以下四捨五入）】。
　⒋機車維修費用17,850元：
　　原告騎乘之系爭機車因系爭事故損壞，經估價須支出修復費
    用17,850元。
　⒌非財產上損害賠償500,000元：
　　原告因系爭事故受有頭部外傷、臉部、胸壁、背部及雙下肢
    多處擦挫傷、右側視網膜亦有破裂且玻璃體混濁、滲血等傷
    害，而系爭事故發生時係原告每年設攤工作最為繁忙期間，
    原告除依醫師診斷在家休養2週無法工作外，更因生活無法
    自理需要家人協助照護，且原告右眼所受傷害經醫師診斷恐
    有後遺症，可見原告所受身體疼痛及心靈創傷甚鉅，且因造
    成家人負擔已影響家庭生活，為此請求被告給付非財產上之
    損害賠償500,000元。
　⒍據此，原告因系爭事故受有之損害，合計為582,685元【計算
    式：已支出醫療費用6,330元、將來醫療費用及交通費用30,
    000元＋醫療用品費用1,768元、交通費用8,070元＋薪資損失1
    8,667元＋機車維修費用17,850元＋非財產上損害賠償500,000
    元＝582,685元】。　　　
　㈡並聲明：
　⒈被告應連帶給付原告582,685元，及自刑事附帶民事起訴狀繕
    本送達最後被告之翌日起至清償日止，按週年利率百分之5
    計算之利息　　
　⒉願供擔保，請准宣告假執行。
三、被告則以：
　㈠對於原告所主張系爭事故發生之事實，及被告應連帶負損害
    賠償責任等節均不爭執。
  ㈡對原告各項請求之陳述如下：
  ⒈已支出醫療費用、醫療用品費用、交通費用、薪資損失：
　　不爭執原告有支出醫療費用6,330元、醫療用品費用1,768元
    、交通費用8,070元，及受有18,667元之薪資損失。
  ⒉將來醫療費用及交通費用：
　　原告雖以奇美醫院110年8月30日診斷證明書主張其有支出後
    續醫療費用之必要性，惟並未說明其計算之依據為何，且系
    爭事故迄今已逾1年以上，原告支出之醫療費用僅6,330元，
    卻請求多達30,000元之將來醫療費用及交通費用，顯然不合
    常理。
　⒊機車維修費用：
　　原告請求其中之零件部分應予折舊，其餘部分不爭執。
　⒋非財產上之損害賠償：
    原告請求數額過高，請本院依職權酌減等語置辯。
  ㈢並聲明：
  ⒈原告之訴及假執行之聲請均駁回（被告許益維漏未對原告假
    執行之聲請聲明駁回）。
  ⒉如受不利判決，願供擔保請准宣告免為假執行。
四、得心證之理由：
  ㈠原告主張兩造於上開時、地，因被告林峻輝駕駛車輛未注意
    起駛前應顯示方向燈，注意前後左右有無障礙或車輛行人，
    並應讓行進中之車輛行人優先通行，貿然起駛，及被告許益
    維未注意於顯有妨礙其他人、車通行處所，不得停車，將其
    所有車輛違規停放佔用部分車道，致生系爭事故等情，業據
    其提出奇美醫院診斷證明書影本4紙、臺南地方檢察署（下
    稱臺南地檢署）檢察官109年度調偵字第2443號起訴書、臺
    南市政府警察局道路交通事故初步分析研判表、道路交通事
    故當事人登記聯單、道路交通事故現場圖影本各1份、照片1
    2張、麻豆新樓醫院收據影本2紙、奇美醫院收據影本10紙、
    交易明細影本1紙、發票影本2紙、曾順輝眼科收據、日勝機
    車行收據、行車執照影本各1紙為證（見附民卷第11頁至第1
    5頁，本院卷第27頁，附民卷第17頁至第19頁、第25頁至第3
    6頁，本院卷第29頁至第45頁、第63頁、第95頁、第97頁、
    第115頁），且為被告所不爭執。又被告前開行為所涉刑事
    案件，經臺南地檢署檢察官偵查終結後提起公訴，嗣被告自
    白犯罪，本院刑事庭認宜以簡易判決處刑，以110年度交簡
    字第1213號判決被告許益維、林峻輝均犯過失傷害罪，各處
    拘役40日、50日，如易科罰金，均以1,000元折算1日確定在
    案（下稱另案）等情，並經本院依職權調取另案刑事卷宗核
    閱無訛。此部分之事實，均堪認定。
  ㈡按因故意或過失，不法侵害他人之權利者，負損害賠償責任
    ；數人共同不法侵害他人之權利者，連帶負損害賠償責任；
    不法侵害他人之身體或健康者，對於被害人因此喪失或減少
    勞動能力或增加生活上之需要時，應負損害賠償責任；不法
    侵害他人之身體、健康、名譽、自由、信用、隱私、貞操，
    或不法侵害其他人格法益而情節重大者，被害人雖非財產上
    之損害，亦得請求賠償相當之金額，民法第184條第1項前段
    、第185條第1項前段、第193條第1項、第195條第1項前段分
    別定有明文。被告以前開過失行為，不法侵害原告身體權、
    健康權及原告對系爭機車之所有權，已如前述，其等之過失
    行為與損害之間顯有相當因果關係，原告自得依民法第184
    條第1項前段規定，向被告請求損害賠償。又被告以前開過
    失侵害原告權利，行為時固無意思聯絡，但其等之過失行為
    均為致生損害之共同原因，即所謂行為關連共同，亦應成立
    共同侵權行為（最高法院67年台上字第1737號判例意旨參照
    ）。據此，原告依民法第184條第1項前段、第185條第1項前
    段之規定，請求被告連帶負侵權行為損害賠償責任，應屬有
    據。茲就原告請求被告賠償之各項目及數額有無理由，分述
    如下：
  ⒈已支出醫療費用、醫療用品費用、交通費用：
　　原告主張其因傷前往麻豆新樓醫院、奇美醫院就診，共支出
    醫療費用6,330元，另購買醫療用品支出1,768元，及因搭乘
    計程車往返麻豆新樓醫院、奇美醫院、曾順輝眼科等醫療院
    所看診，共支出交通費用8,070元等情，業據其提出與其請
    求數額相符之麻豆新樓醫院收據影本2紙、奇美醫院收據影
    本10紙、交易明細影本1紙、發票影本2紙、府城衛星車隊車
    資證明單影本1紙、免用統一發票收據7紙、收據影本1紙、
    乘車收費證明單影本2紙、計程車乘車證明、曾順輝眼科收
    據影本各1紙為證（見本院卷第29頁至第45頁、第63頁、第4
    7頁至第61頁、第95頁），且為被告所不爭執（見本院卷第7
    4頁、第76頁、第79頁、第83頁、第110頁），此部分請求，
    自屬可採。
  ⒉將來醫療費用及交通費用：
　　原告另主張其於109年1月21日接受右眼周邊網膜雷射手術，
    至今仍有右眼玻璃體混濁之症狀，需持續回診追蹤治療，視
    復原情況甚有開刀必要，預估須再支出將來醫療費用及交通
    費用共計30,000元等語。蓋損害賠償係以完全賠償為原則，
    故被害人因侵權行為因此增加之醫療費用，即被害以前無此
    需要，因為受侵害始有此支付之需要，衹要係維持傷害後身
    體或健康之必要支出，縱尚未實際支出，亦非不得依民法第
    193條第1項規定請求加害人賠償。至何項將來支出為必要，
    要屬賠償責任範圍之因果關係，係以有相當因果關係為成立
    要件。即依經驗法則，綜合行為當時所存在之一切事實，為
    客觀之事後審查，認為在一般情形下，有此環境、有此行為
    之同一條件，均可發生同一之結果者，則該條件即為發生結
    果之相當條件，行為與結果即有相當之因果關係（最高法院
    98年度台上字第673號判決意旨參照），且依民事訴訟法第2
    77條規定，應由主張權利之原告負有舉證責任。又將來醫療
    費用性質上為將來給付之訴，以債權已確定存在，僅清償期
    尚未屆至，惟有到期不履行之虞，始得提起（最高法院87年
    度台上字第1511號判決意旨參照）。就此部分，原告固提出
    奇美醫院109年3月2日、110年8月30日診斷證明書影本各1份
    為證（見附民卷第13頁，本院卷第27頁），然上開診斷證明
    書醫師囑言欄之記載分別為：「病患於109年1月21日接受右
    眼周邊網膜雷射手術。門診日期109年1月21日、109年2月3
    日、109年2月17日、109年3月2日，共門診4次。宜休養兩週
    」、「病患於110年8月30日於本院眼科門診就診，須定期追
    蹤接受眼底視網膜裂孔檢查」等語，雖記載原告須定期接受
    檢查，惟對於原告術後觀察所需期間、回診頻率等具體細節
    ，均未表示明確之意見，亦未稱原告有再以手術治療之需求
    。再參以原告提出其前往奇美醫院、曾順輝眼科就診之收據
    及奇美醫院110年8月30日診斷證明書（見本院卷第31頁至33
    頁、第95頁、第35頁至第37頁、第41頁至第45頁、第27頁）
    ，固可知原告確曾於109年1月21日、2月3日、2月7日、2月1
    7日、3月2日、5月25日、6月29日、11月10日、110年8月30
    日前往上開醫療院所眼科就診，但亦見原告各次回診日期之
    間隔益增，最近1次於110年8月30日前往奇美醫院眼科回診
    時，距原告前次回診之109年11月10日已逾10月，與系爭事
    故發生之109年1月17日更相隔1年7月有餘。此外，原告雖主
    張其須再支出將來醫療費用及交通費用「合計」30,000元，
    然未提出具體項目及計算方式，或敘明需持續治療之期間及
    所受醫療行為為何，徒以其日漸減少之回診頻率，是否可認
    一般人於同一環境、在同一條件之下，均發生相同之結果，
    即客觀上均有支出此等醫療費用及交通費用之必要性，實非
    無疑問，依前開說明，應無因果關係之相當性存在。則縱原
    告主張其將持續回診等節屬實，該將來醫藥費用及交通費用
    之支出，亦不能謂為系爭事故所生之損害。據此，原告請求
    被告賠償上開費用，即非確定之債權，況原告亦未舉證證明
    被告有何到期有不履行之虞，而有預為請求之必要。從而，
    此部分請求，尚無足採。
　⒊薪資損失：
　　原告主張其原為活動攤商負責人，於系爭事故後因傷14日無
    法工作，請求被告賠償以其設攤每月薪資40,000元計算14日
    無法工作之薪資損失18,667元等情，業據其提出奇美醫院10
    9年3月2日診斷證明書影本1紙、照片3張、薪資明細表1張為
    證（見附民卷第13頁，本院卷第91頁、第93頁），且為被告
    於言詞辯論時所不爭執（見本院卷第110頁至第111頁），此
    部分之請求，亦屬可採。
  ⒋機車維修費用：
　　按負損害賠償責任者，除法律另有規定或契約另有訂定外，
    應回復他方損害發生前之原狀，且債權人得請求支付回復原
    狀所必要之費用，以代回復原狀，民法第213條第1項、第3
    項分別定有明文。經查，原告主張其所有之系爭機車因系爭
    事故須支出修復費用17,850元，業據其提出日勝機車行收據
    、行車執照影本各1份為證（見本院卷第97頁、第115頁）。
    然原告請求系爭機車修復所需費用17,850元均為零件，係以
    新零件更換舊零件，自應將折舊部分予以扣除。再依行政院
    所頒固定資產耐用年數表及固定資產折舊率表，機器腳踏車
    之耐用年數為3年，依平均法計算其折舊結果（即以固定資
    產成本減除殘價後之餘額，按固定資產耐用年數表規定之耐
    用年數平均分攤，計算折舊額），每年折舊率為3分之1，並
    參酌營利事業所得稅查核準則第95條第6款規定，系爭機車
    係94年12月出廠（見本院卷第115頁），迄系爭事故發生時
    即109年1月17日，已使用超過3年，則零件扣除折舊後之修
    復費用估定為4,463元【計算方式：殘價＝取得成本÷（耐用
    年數＋1）即17,850元÷（3年＋1）≒4,463元（元以下四捨五入
    ）】。據此，系爭機車得請求回復原狀所必要之費用應為4,
    463元，逾此範圍請求，則無足採。
  ⒌非財產上損害賠償：
　　次按慰藉金之多寡，應斟酌雙方之身分、地位、資力與加害
    之程度及其他各種情形核定相當之數額。其金額是否相當，
    自應依實際加害情形與被害人所受之痛苦及雙方之身分、地
    位、經濟狀況等關係決定之；慰藉金之賠償須以人格權遭遇
    侵害，使精神上受有痛苦為必要，其核給之標準固與財產上
    損害之計算不同，然非不可斟酌雙方身分資力與加害程度，
    及其他各種情形核定相當之數額（最高法院47年台上字第12
    21號、51年台上字第223號判例意旨參照）。原告因系爭事
    故受有頭部外傷、臉部、胸壁、背部及雙下肢多處擦挫傷、
    右側視網膜亦有破裂且玻璃體混濁、滲血等傷害，所受傷害
    雖多為擦、挫外傷，且術後幸未影響視覺功能（見另案院卷
    第47頁之奇美醫院法院專用病情摘要），但傷後多次回診治
    療，對於原告之身體及生活上難免產生影響，可認原告身體
    及精神上因此受有相當痛苦，依此，原告請求被告連帶賠償
    其非財產上之損害，應屬有據。本院審酌原告為二專畢業，
    從事流動攤販販賣熟食，尚需扶養1名子女及公公，107、10
    8年度申報所得分別為169,311元、560,866元，名下有土地1
    筆、田賦1筆、汽車1輛、投資1筆；被告許益維為五專畢業
    ，以務農為業，107、108年度申報所得分別為460,165元、7
    64,399元，名下有房屋3棟、田賦4筆、土地4筆、汽車1輛、
    投資1筆；被告林峻輝為大學畢業，職業為醫師，107、108
    年度申報所得分別為2,907,658元、2,593,507元，名下有土
    地1筆、田賦3筆、汽車1輛等情，業據原告、被告許益維於
    本院審理及被告林峻輝於另案警詢時所自陳（見本院卷第11
    2頁，另案警卷第5頁），並有本院查詢兩造之稅務電子閘門
    財產所得調件明細表各1份在卷可稽（見本院財產資料卷第2
    5頁至第31頁、第17頁至第24頁、第9頁至第16頁）。兼衡兩
    造之教育程度、身分、地位、經濟能力，及原告所受傷害程
    度、精神上痛苦之程度等一切情狀，認原告請求非財產上之
    損害賠償，於被告林峻輝不爭執30,000元之範圍內（見本院
    卷第79頁），尚無不當，逾此部分之請求，則屬過高。
  ⒍據此，原告因系爭事故受有之損害，合計為69,298元【計算
    式：已支出醫療費用6,330元＋醫療用品費用1,768元、交通
    費用8,070元＋薪資損失18,667元＋機車維修費用4,463元＋非
    財產上損害賠償30,000元＝69,298元】。
  ㈢末按給付無確定期限者，債務人於債權人得請求給付時，經
    其催告而未為給付，自受催告時起，負遲延責任；其經債權
    人起訴而送達訴狀，或依督促程序送達支付命令，或為其他
    相類之行為，與催告有同一之效力；遲延之債務以支付金錢
    為標的者，債權人得請求依法定利率計算之遲延利息；而應
    付利息之債務，其利率未經約定，亦無法律可據者，週年利
    率為百分之5，民法第229條第2項、第233條第1項及第203條
    分別定有明文。本件原告請求損害賠償之債務，係無確定期
    限之給付，被告在受原告催告而未為給付時，始負遲延責任
    ，又本件刑事附帶民事起訴狀繕本均於110年1月14日送達被
    告（見附民卷第37頁至第41頁），即應以該起訴狀繕本之送
    達，發生催告效力，因此，原告請求被告連帶給付69,298元
    ，自110年1月15日即該起訴狀繕本送達最後被告之翌日起至
    清償日止，按週年利率百分之5計算之利息，亦屬有據。
五、綜上所述，原告依民法第184條第1項前段、第185條第1項前
    段、第193條第1項、第195條第1項前段等規定，請求被告連
    帶給付原告69,298元，及自110年1月15日起至清償日止，按
    週年利率百分之5計算之法定遲延利息，為有理由，應予准
    許。逾此範圍之請求，則屬無據，應予駁回。又原告係依民
    法第184條、第191條之2前段請求損害賠償，其訴訟標的雖
    有數項，但僅有單一之聲明。本院已依民法第184條第1項前
    段規定認被告應負如主文第1項之賠償責任，原告另依民法
    第184條、第191條之2前段所為之請求，與依他項標的所得
    請求之損害額並無軒輊，本院自無再就該項主張另為審判之
    必要，附此敘明（最高法院99年度台上字第2033號判決意旨
    參照）。
六、本件事證已臻明確，兩造其餘攻擊防禦方法及舉證，核與判
    決結果均無影響，爰不另一一論述。
七、原告固陳明願供擔保，聲請宣告假執行，惟本件原告勝訴部
    分，係就民事訴訟法第427條第1項規定適用簡易程序所為被
    告敗訴之判決，爰依同法第389條第1項第3款規定職權宣告
    假執行，併依被告之聲請命被告為原告預供一定之擔保金後
    ，得免為假執行如主文第4項所示。至於原告敗訴部分，其
    假執行之聲請業因訴之駁回而失所附麗，應併予駁回。
八、據上論結，本件原告之訴一部為有理由、一部為無理由，依
    民事訴訟法第436條第2項、第79條、第85條第2項、第389條
    第1項第3款、第392條第2項，判決如主文。
中　　華　　民　　國　　110 　年　　11　　月　　10　　日
                  柳營簡易庭    法  官  徐安傑
以上正本係照原本作成。
如不服本判決，應於判決送達後20日內，向本院提出上訴狀並表
明上訴理由，如於本判決宣示後送達前提起上訴者，應於判決送
達後20日內補提上訴理由書（須附繕本）。
中　　華　　民　　國　　110 　年　　11　　月　　10　　日
 　　　　　　 　　　　　　　　　書記官  吳昕儒